【裁判字號】    96,上更(一),76
【裁判日期】    970821
【裁判案由】    侵占等
【裁判全文】
臺灣高等法院刑事判決              96年度上更(一)字第76號
上  訴  人
即  被  告  丙○○
選任辯護人  趙元昊律師
            許瑞榮律師
上列上訴人因侵占等案件，不服臺灣板橋地方法院90年度訴字第
834號，中華民國92年1月14日第一審判決（起訴案號：臺灣板
橋地方法院檢察署89年度調偵字第89號、89年度偵字第379號）
，提起上訴，經判決後，由最高法院第一次發回更審，本院判決
如下：
    主  文
原判決撤銷。
丙○○行使偽造私文書，足以生損害於他人，處有期徒刑肆月，
減為有期徒刑貳月。如易科罰金以參佰元即新台幣玖佰元折算壹
日。緩刑貳年。
    事  實
一、丙○○原係設於臺北縣永和市○○路455號3樓「和興證券股
    份有限公司」（以下簡稱和興公司）營業員，嗣於民國88年
    9月轉至臺北縣永和市○○路608號5樓「大展證券股份有限
    公司永和分公司」（以下簡稱大展公司）擔任營業員，受客
    戶委託代為處理股票買賣事宜，係從事業務之人。丁○○因
    至和興公司買賣股票而與丙○○熟識，於88年8月間，丁○○並曾將其所之世華商業銀行永和分行第00000000000號帳
    號（以下簡稱為丁○○世華銀行帳戶）活期儲蓄存款存摺及
    印鑑章交予丙○○保管並處理股票買賣轉帳與金主借貸事宜
    。嗣丙○○告知丁○○其將於88年9月11日轉至大展公司永
    和分公司擔任營業員，丁○○即將其本身任職之花蓮區中小
    企業銀行（以下簡稱花蓮企銀）客戶乙○○介紹予丙○○，
    待丙○○至大展公司任職後，復曾將其慶豐銀行營業部第00
    000000000000號帳戶（以下簡稱為丁○○慶豐銀行帳戶）活
    期儲蓄存款存摺及印鑑章交予丙○○保管並處理股票買賣轉
    帳與金主借貸事宜。詎丙○○竟意圖為自己不法之所有及意
    圖為自己不法之利益，違背丁○○受託義務，於88年11 月9
    日未得丁○○同意，將丁○○買入之元大04認股權證5000股
    賣出，得款新台幣 (下同)191037 元，致生損害於丁○○之
    財產。旋基於意圖為自己不法所有之犯意，於88年11月11日
    該股票款入丁○○慶豐銀行帳戶後，至慶豐銀行，冒丁○○
    名義填寫取款憑條二紙，金額分別為130182元及60000元，
    並盜蓋丁○○印鑑章蓋於取款憑條上，向不知情之慶豐銀行
    行員行使，使銀行行員誤以為是丁○○要提領，而陷於錯誤
    交付丁○○在慶豐銀行內之現金130182元及6萬元，共計提
    領190182元，足生損害於丁○○及慶豐銀行。
二、丁○○嗣於88年12月18日委由丙○○以向金主借款方式買進
    「凌陽」股票2000股，成交後同年12月20日經大展公司以電
    話通知丁○○須補足帳戶內不足款項17278元，丁○○感覺
    有異欲詢問丙○○，經大展公司告知已聯絡不到丙○○，丁○○乃即自花蓮企銀提領17000元至大展公司繳款，並核對
    存款及股票交易餘額，始查悉上情。
三、案經丁○○訴請臺灣板橋地方法院檢察署檢察官偵查起訴。
    理  由
一、訊據上訴人即被告丙○○坦承上開事實不諱，核與告訴人丁○○之指述相符，復有大展公司合併買賣報告書暨交割憑單
    一紙、慶豐銀行取款憑條二紙、告訴人慶豐銀行存摺明細一
    紙可考（見調偵卷第196、198、199、191頁），此部分事實
    堪以認定。
二、論罪科刑方面：
(一)核被告擅自出售「元大04」認股權證，係犯刑法第342條第1
    項背信罪，而偽填取款憑條取款，係犯刑法第216條、第210
    條行使偽造私文書罪、刑法第339條第1項詐欺取財罪，被告
    盜蓋印章為偽造私文書之部分行為，而偽造私文書為行使偽
    造私文書之高度行為所吸收，均不另論罪。再被告所犯背信
    罪、行使偽造私文書罪及詐欺取財罪間，有方法、結果之牽
    連關係，應從一重之行使偽造私文書罪論罪。
(二)又被告行為後，刑法業已於94年2月2日修正，95年7月1日施
    行。修正前刑法第55條後段牽連犯係從一重處斷，修正後則
    刪除第55條關於牽連犯之規定。本件被告所犯上開背信、行
    使偽造私文書等罪具有牽連犯之關係，依修正前即行為時之
    規定，應從一重之罪處斷；依修正後之刑法既已刪除牽連犯
    之規定，則所犯上述各罪應依數罪併罰之規定分論併罰。比
    較新舊法之規定，修正後之規定並非較有利於被告，應適用
    行為時即修正前刑法第55條後段牽連犯之規定，從一重之行
    使偽造私文書罪處斷。又民國90年1月10日修正前原41條第
    1項條文規定：犯最重本刑為三年以下有期徒刑以下之刑之
    罪，而受六月以下有期徒刑或拘役之宣告，因身體、教育、
    職業或家庭之關係，執行顯有困難者，得以1元以上3元以下
    折算1日，易科罰金。90年1月10修正條文規定：犯最重本刑
    為5年以下有期徒刑以下之刑之罪，而受6個月以下有期徒刑
    或拘役之宣告者，得以1元以上3元以下折算一日，易科罰金
    。94年2月2日修正之刑法第41條第1項前段則規定：「犯最
    重本刑為5年以下有期徒刑以下之刑之罪，而受6個月以下有
    期徒刑或拘役之宣告，因身體、教育、職業、家庭之關係或
    其他正當事由，執行顯有困難者，得以新台幣1千元、2 千
    元或3千元折算1日，易科罰金」。又被告行為時之易科罰金
    折算標準，修正前罰金罰鍰提高標準條例第2條前段（現已
    刪除）規定，就其原定數額提高為100倍折算1日，則本件於
    94年2月2日修正前之易科罰金折算標準，應以銀元300元折
    算1日，經折算為新臺幣後，應以新臺幣900元折算為1日。
    比較修正前後之易科罰金折算標準，被告所犯上開各罪，均
    為法定刑5年以下有期徒刑之罪，依行為時即90年1月10日修
    正前刑法第41條規定原不得易科罰金，90年1月10日修正後
    則均得易科罰金，而易科罰金之折算標準，以94年2月2日修
    正前之規定，較有利於受刑人，則應依刑法第2條第1項前段
    ，適用90年1月10日修正後94年2月2日修正前刑法第41條第1
    項前段規定，定其折算標準。
三、原審論罪科刑固非無見，惟 (一)、被告盜賣元大04認股權
    證之款項係匯入丁○○帳戶內，被告並未持有販賣所得之款
    項，原審認另成立侵占罪，已有不合；(二)、被告除有上開
    犯行外，並無其餘檢察官起訴所指犯行（詳下所述），原審
    就其餘犯行併予論罪科刑，亦有未洽；(三)、原審判決後，
    中國民國96年罪犯減刑條例於96年6月15日立法通過，並自
    96年7月16日施行，原判決未及適用，亦不適法。被告否認
    犯罪提起上訴，非全無理由，自應由本院將原判決撤銷，爰
    審酌被告坦承部分犯行，犯後與被害人達成調解，並付清款
    項（本審卷第294頁、295頁)等一切情狀，量處如主文第二
    項所示之刑，並依修正前刑法第41條第1項前段規定，諭知
    易科罰金之折算標準。又被告犯罪在96年4月24日之前，所
    犯並非不予減刑之罪，並依中華民國96年罪犯減刑條例第2
    條第1項第3款規定，減其宣告刑2分之1。又被告前未曾因故
    意犯罪受有期徒刑以上刑之宣告，有本院前案紀錄表可參，
    其經此教訓應知警愓，且甫於96年10月30日生產，所宣告之
    刑，本院認以暫不執行為適當，併宣告緩刑2年，以啟自新
    。
貳、不另為無罪諭知部分：
一、公訴意旨另以：丙○○原係和興證券股份有限公司（下稱和
    興公司）之營業員，於民國八十八年九月間，轉任大展證券
    股份有限公司永和分公司營業員，係受客戶委託代為處理股
    票買賣事宜，乃從事業務之人，另有下列犯罪行為：
(一)於88年8月24日及同年月26日，接受其客戶乙○○之委託，
    借用另一客戶丁○○之集保帳戶，先後以每股76．5元及190
    元之價格，買進聯電股票5千股及錸德股票2千股，乙○○並
    分別於同年月26日及同年月30日，在花蓮企銀永和分行之營
    業廳，將買進上開股票之應付股款38萬3千零45元及38 萬零
    541元，交予丙○○收執，詎丙○○竟基於意圖為自己不法
    所有之概括犯意，擅自以融資之方式，僅分別支付部分現金
    19萬2千零45元及19萬零541元，買進上開股票，而將其持有
    乙○○交付之餘款19萬1千元及19萬元，連續侵占入己；嗣
    丙○○利用為丁○○保管存摺及印章之機會，竟基於意圖為
    自己不法利益之概括犯意，於88年8月30日及同年9月1日，
    未經乙○○及丁○○之同意，擅自以每股79．5元及201元之
    價格，先後賣出丁○○集保帳戶內乙○○所有之聯電股票5
    千股及錸德股票1千股，並於出售上開股票之股款20萬4436
    元及10萬5千零9元，匯入丁○○於世華銀行所開立之存款帳
    戶後，擅自使用丁○○之集保帳戶，以該匯入款項操作股票
    買賣，致生損害於乙○○及丁○○之利益；復承前述意圖為
    自己不法利益之概括犯意，於同年10月18日，未經乙○○之
    同意，擅自以每股205元之價格，賣出丁○○集保帳戶內乙○○所有之錸德股票1千股，致生損害於乙○○之利益，並
    於上開股票賣款匯入丁○○於世華銀行所開立之存款帳戶後
    ，竟基於行使偽造私文書及意圖為自己不法所有之概括犯意
    ，於同年月20日，以丁○○名義偽填取款單，並於取款單上
    盜蓋丁○○之印章後，持之向世華銀行提領其擅自買賣股票
    之所得41萬零570元，致世華銀行職員陷於錯誤，如數交付
    款項，足以生損害於世華銀行及丁○○。
(二)復於同年11月18日，受丁○○之委託，買進台達電股票1千
    股，丁○○並已交付10萬5千8百85元予丙○○收執，作為買
    進上開股票之價款，丙○○竟承前述意圖為自己不法所有之
    概括犯意，於同年11月18 日買進台達電股票1 千股後，隨
    即以當日沖銷方式將該股票賣出，並將其持有丁○○所交付
    之10萬5千8百85元侵占入己；
(三)另於同年11月22日，受丁○○之委託，以每股48元之價格，
    買進元大04認股權證一萬股，丁○○並於同年月24日，在花
    蓮企銀永和分行之營業大廳，交付買進上開權證之價款25萬
    元予不知情之吳健和，轉交丙○○收執，詎丙○○竟承前述
    同一概括犯意，未依丁○○之指示買進上開股票，並將其所
    持有丁○○交付之25萬元，侵占入己。
(四)迄88年12月20日，大展公司永和分公司以電話通知丁○○存
    款金額不足支付股款，經丁○○核對存款及集保帳戶後，始
    發覺上開各情。
二、經查：
(一)事實一、(一)部分：
１、關於乙○○委託被告下單買入聯電、錸德股票，究係以融資
    買入或現股買入，交付被告多少金額乙節，被告辯稱：乙○○係融資買入並非現股買入，應交付股款為38萬2586元。88
    年8月26日乙○○以紙袋包裝股款給被告，經清點後金額為
    192000元及180000元，合計37萬2000元，短付10586元等語
    。查被告有於上開時、地為證人乙○○以融資方式購入「聯
    電」5000股、「錸德」2000股之股票，而該股票於購入後又
    於上開時間、價位賣出之事實，為被告所是認，復有和興公
    司臨時對帳單、和興公司免辦交割帳戶交易明細表5紙（內
    載委託單號）在卷可查（見偵查卷第18、19頁、調偵卷第18
    頁、185、186頁、原審卷一第261-265頁），此部分之事實
    堪認定。惟告訴人乙○○若係委託被告以現股買入，聯電股
    票部分含手續費為38萬3045元，錸德部分含手續費為38萬54
    1元，共應交付被告合計76萬3586元。被告否認收受上開金
    額，自應由檢察官舉證證明告訴人乙○○確有交付上開金額
    。而關於證人乙○○之資金來源及如何領現金交付股款一節
    ，固有證人乙○○於本院前審時所提出其與其夫薛培英帳戶
    自88年6月17日起至88年8月30日存款及提款紀錄（詳本院卷
    一第330-348頁），而用以證明確有資金可以現股購買「聯
    電」和「錸德」股票。惟乙○○係以88年6月17日起至88 年
    8月30日止共提款0000000元，卻存入0000000元，而證明提
    款多於存款873241元，此即為交付被告之股款。然股票價格
    波動甚鉅，投資人衡以股票市場前一日收盤價之價位，決定
    買入之股票及價位、數量，不太可能於2月前即決定購買何
    支股票而開始籌錢，上開股款來源證明，已難憑採。且告訴
    人乙○○係第一次委託被告買入股票，對委託人尚不熟，有
    待建立彼此信任關係，衡情被告亦不致於對第一次委託之客
    戶，即施詐而侵吞款項。乙○○所借用之丁○○帳戶本係信
    用戶，得融資買賣股票，告訴人乙○○既能借用丁○○帳戶
    ，顯見二人私交甚篤，自無不知之理，其於被告即將離開和
    興公司之際，借用丁○○帳戶，實與增加被告客戶無涉，不
    無利用該帳戶以利進行融資交易之目的。從而，本件並無證
    據足認告訴人有交付被告現股買入應付之金額76萬3586元，
    自不能據以證明被告確有侵占股款之事。
２、被告承稱：於88年8月30日有替乙○○以每股79.5元賣掉「
    聯電」5000股，及於88年9月1日有替乙○○以每股201元賣
    掉「錸德」1000股與填寫410570元取款條等事實。惟否認有
    盜賣股票及冒領丁○○帳戶存款犯行，辯稱：88年8月30日
    賣掉「聯電」5000股及於88年9月1日賣掉「錸德」1000股，
    均是依據丁○○之指示，但未於88年10月18日替丁○○賣掉
    「錸德」股票，至於取款條是丁○○叫伊代寫，然後丁○○
    來大展公司拿走取款條，自己去領款，當時伊在大展公司上
    班，不可能離開云云。經查：
  (1)關於88年10月18日出售錸德股票係由證人史桂馨經手一節，
    此有委託書一紙附卷可證（詳原審卷一第73頁）；而證人史
    桂馨於本院前審時結證稱：本件是以電話方式委託賣出，賣
    出者是否為丁○○本人，伊不清楚，但確定不是被告，不認
    識丁○○，僅知丁○○名字等語（詳本院上訴卷一第231頁)
    而史桂馨與被告曾係和興公司之同事，被告離開和興公司不
    到２個月，證人史桂韾稱認得下單者不是被告的聲音，自無
    不可採信之理。
  (2)丁○○所有上開世華銀行永和分行帳戶，於88年10月20日上
    午9時32分19秒在世華銀行永和分行遭提領410,570元，且該
    取款憑條係被告所書寫製作之事實，亦為被告所是認（詳本
    院上訴卷一第52頁），復有世銀行存款明細分戶帳及取款憑
    條各一紙可憑（詳調偵卷第187-188頁、原審卷第212頁）。
    被告辯稱：410,570元係由丁○○自行前往世華銀行永和分
    行提領，伊僅代填世華銀行提款條，當天因為告訴人丁○○
    拿1700多元補交割款到大展公司給伊，伊當時還問告訴人是
    否把和興公司的世華銀行帳戶關掉，告訴人說不要，因那邊
    還有融資可用，當時伊剛過去大展公司，還有客戶帳戶留在
    和興公司，所以還有和興公司的存提款條，因此順便替丁○○寫云云（詳原審卷第245頁）。則上開提款憑條係被告填
    寫並無疑義，所須釐清者，乃究係何人前往提款。查被告於
    88 年10月20日上午仍在大展公司上班以史馨尹名義接受客
    戶下單，且於9時36分28秒至9時38分43秒均有輸入客戶買賣
    股票資料，有大展公司94年1月18日信函及其附件可稽 (本
    審上證七)，足認被告當時根本無法抽身離開大展公司。至
    告訴人丁○○稱於88年10月20日上午9時36分許在其所任職
    之花蓮企銀辦公，固有花蓮企銀91年10月9日（91）蓮銀字
    第01136號函及所附支出傳票上有告訴人之核章印文可稽（
    詳原審卷第286、287頁），然該支出傳票上所記載之時間「
    09 ：36：20」乃係電腦列印出該支出傳票之時間，並非丁○○核章之時間，傳票列印之後，尚須經製票人員用印，而
    後再由記帳人興員蓋章再轉給會計人員，最後才由丁○○核
    章，自有相當之時間差。且上開函文明白記載：「無人能確
    切指認該員 (丁○○)於鈞院所指時間停駐所內」，以丁○○擔任該分行襄理之身分，行動較不受限制，自有可能離開
    辦公室，外出領款。
３、另被告辯稱：88年11月8日丁○○向甲○○借款175000元，
    轉帳至乙○○之夫薛培英慶豐銀行第00000000000000號號帳
    戶（以下簡稱為薛培英慶豐帳戶），融資購買錸德股票2張
    ，事後丁○○遲未將借款還甲○○，經甲○○催討，丁○○
    欲將薛培英帳戶內2張錸德股票賣出還款，但為乙○○拒絕
    ，嗣甲○○向乙○○追討，乙○○即明白告知甲○○之前丁○○於88年8月24日及26日之聯電及錸德股票尚有30多萬元
    未還，所以將薛培英帳戶內之2張錸德股票扣住，該2張錸德
    股票嗣後於偵查中被乙○○賣掉云云，而證人甲○○於原審
    調查時附和被告辯詞，稱：丁○○打電話給伊，問伊錸德股
    票會不會漲，又說要用薛培英帳戶買2張錸德股票，錢不夠
    ，伊就請被告寫存款憑條存入薛培英帳戶，丁○○說將2 張
    錸德股票賣出後再把錢還伊，伊後來發現錸德股票有漲一段
    時間，要丁○○賣股票還錢，丁○○稱乙○○不肯賣，乙○○說她與丁○○還有聯電、錸德30幾萬元之股款有爭議，所
    以不肯賣，伊之175000元迄今未收回云云（見原審卷第114
    頁）。然丁○○借用薛培英帳戶購買2張錸德股票一事，為
    告訴人丁○○堅詞否認，陳稱：88年8月份乙○○買聯電、
    錸德股票，係用伊和興公司帳戶以電話向被告下單，當時伊
    尚不認識甲○○，係被告至大展公司後才介紹甲○○與伊認
    識，88年11月8日伊未向甲○○借款，薛培英帳戶內買入2張
    錸德股票之事，伊不知情等語（見原審卷第100頁）；而證
    人乙○○於原審時亦證稱：伊夫薛培英在大展公司有帳戶，
    伊夫未於88年11月8日購買2張錸德股票，甲○○並未向伊索
    討丁○○175000元之借款，伊亦未說過丁○○之聯電、錸德
    股票款未還，要扣住薛培英帳戶內之2張錸德股票，伊原先
    不知薛培英帳戶內有2張錸德股票，係大展公司通知伊要繳
    融資款，伊才知道，88年11月8日薛培英慶豐帳戶內有轉入
    175000元，伊不知自何處來，那段期間伊之兩本摺子都自己
    保管，但被告每每拿單子來要伊蓋章，薛培英未託被告買股
    票，只有將原有之股票託被告賣而已，伊慶豐銀行存摺則有
    託被告買賣股票，伊每月到大展公司拿對帳單，發現裡面有
    些交易不是伊的，伊曾問被告，被告說是要做業績等語（見
    原審第112頁背面）。按丁○○及乙○○在大展公司均有股
    票帳戶，丁○○並無使用乙○○先生薛培英股票帳戶購買股
    票之必要；雖依卷附甲○○慶豐銀行帳戶交易明細表（詳原
    審卷第76頁）及薛培英慶豐帳戶存摺紀錄（詳原審卷第121
    頁）所示，88年11月8日甲○○帳戶有以轉帳方式將175000
    元轉入薛培英帳戶，惟該175000元客觀上既僅係甲○○與薛
    培英帳戶間轉帳，尚無法證明係告訴人丁○○向甲○○借款
    買錸德股票；再參以乙○○所述：被告為做業績，常利用乙○○、薛培英帳戶買賣股票一節，從而甲○○之所以匯入17
    5000元是基於被告之緣故亦有可能。況丁○○既從未清償甲○○175000元，惟卻未見甲○○提出任何追討行動（詳本院
    卷二第407頁）；再者若如證人甲○○所述是丁○○向其借
    款，甲○○豈有向乙○○催討賣錸德股票而聽乙○○說「因
    丁○○先前尚欠30多萬股票而不願賣之可能」？且參酌薛培
    英在大展公司股票交易明細表（詳本院卷98頁），薛培英帳
    戶內是88年11月4日買錸德股票2000股，應繳交股款為20859
    2元（詳本院卷一第98頁）；而甲○○於88年11月8日所匯入
    175000元於薛培英帳戶，乃係88年11月5日購買微星2000股
    所應繳交之股款175498元，此比對薛培英大展公司股票交易
    明細表及存款往來明細可知（詳本院卷一第98頁、原審卷
    121頁），甲○○匯入薛培英帳戶之錢，亦非購買「錸德」
    股票甚明。從而證人甲○○證稱：請乙○○賣錸德股票，而
    乙○○提及丁○○還欠乙○○「聯電」及「錸德」股票一詞
    ，雖與事實不符，然亦無法用以證明乙○○確實有分別交付
    383045元及380541元股款之事實，附此敘明。
二、事實一、(二)部分：
１、被告坦承有於88年11月18日受丁○○委託以每股135．5元融
    資買入「台達電」股票2000股，再於同日以每股137元賣出
    「台達電」股票2000股之事實，並有大展公司合併買賣報告
    暨交割憑單一紙附卷可證（詳調偵卷第203頁），該部分事
    實堪以認定。惟被告與告訴人所爭執者為告訴人究竟有無委
    託被告當日賣出一節，依告訴人先前所述在乙○○帳戶內賣
    出的精業2000 股，共105885元有指示被告匯回丁○○慶豐
    帳戶，即是要用以購買「台達電」2000股等語；惟參酌丁○○在慶豐帳戶存摺自88年10月30日起至88年11月18日止（詳
    偵查卷第84頁），就丁○○所承認之應存入賣出「精業」20
    00股之105885元及88年11月9日存入之19797元（詳本院卷第
    327頁）；如88年11月18日欲以融資方式購買「台達電」股
    票2000股，連同手續費，則需要271386元，此有合併買賣報
    告書暨交割憑單一紙附卷可證（詳調偵卷第203頁）。是丁○○帳戶內確無27萬餘元資金可以融資方式購入「台達電」
    股票2000股甚明，則告訴人所指稱委託被告購入「台達電」
    2000股，但不是要當日沖銷一節，即非無疑。
２、雖告訴人丁○○於本院前審改稱有交待被告不夠資金部分代
    向金主調現，然此為被告所否認；按若如告訴人丁○○所述
    有交待被告要找金主，則找金主必須支付利息及清償本金，
    且本案中未見告訴人丁○○有表示要何時出售「台達電」股
    票之行為，則告訴人丁○○豈有一直保有「台達電」股票不
    出售而一直支付金主利息之可能？果若如此，丁○○要以何
    方式支利息？均未見丁○○詳加以說明，從而丁○○此部分
    指述，顯與事實不符，尚難採信，自難遽以認定被告有違背
    丁○○之指示，而有背信犯行。
三、事實一、（三）部分：
１、被告均否認檢察官所指此部分犯行，辯稱：丁○○未於88年
    11月22日委託伊買「元大04」認股權證，同年11月24日，伊
    有叫甲○○去向丁○○收款，但甲○○是收20萬元，該20萬
    元，伊存入丁○○慶豐銀行帳戶，是要支付11月24日的交割
    股款145萬元其中部分的錢等語。而被告於88年11月22日並
    未替告訴人買進任何「元大04」認股權證，及告訴人於同年
    11月24日有自其自己花蓮企銀帳戶提領10萬元，同日再向花
    蓮企銀同事彭智慧借款15萬元等事實，有大展公司88年11月
    22 日合併買賣報告書暨交割憑單3紙、彭智慧花蓮企銀存摺
    明細2紙、丁○○花連企銀存摺明細（見調偵字卷第204-206
    頁、第194、208頁）。該部分事實堪以認定。
２、而甲○○於88年11月24日有為被告去向丁○○收款一節，證
    人乙○○於原審調查時證稱：88年11月24日伊去花蓮企銀領
    錢，在路上碰到甲○○，便與甲○○一起進入銀行，甲○○
    問行員告訴人在不在，行員說不在，甲○○便稱係被告要他
    來拿錢，該行員就叫甲○○去找另一行員，伊當時對行員說
    甲○○是被告男友，伊見行員拿一包錢給甲○○，多少錢伊
    不知道等語（見原審卷第115頁背面）。證人甲○○於原審
    證稱：當天被告在忙，請伊去花蓮企銀向告訴人拿錢，沒說
    要拿多少錢，並說告訴人也忙，不在，伊在路上碰到乙○○
    ，乙○○說銀行的人可能不認識伊，她可替伊去拿，伊便在
    銀行門口，乙○○進去拿一黃色紙袋給伊，伊拿回大展公司
    ，被告不在，便交給被告同事彭瑞娥，伊見彭瑞娥將錢倒出
    來，是兩綑錢等語（見原審卷第116頁）。雖證人乙○○與
    甲○○就取錢之過程，甲○○有無進入花蓮企銀，及錢是否
    經由乙○○之手交給甲○○乙節，2位證人所言有所出入，
    但就當日告訴人確有準備現金由甲○○轉交被告之事實，則
    證人乙○○及甲○○所言並無二致，此部分事實堪以認定。
３、惟甲○○取得款項後當時並未在花蓮企銀清點現款一事，已
    據證人乙○○及甲○○證述明確，且甲○○亦一再陳明回到
    大展公司點錢僅有20萬元。是縱使丁○○曾準備25萬元要交
    給被告，惟因丁○○並未親自交予被告本人，中間丁○○轉
    託別人代交，而被告轉請甲○○代取，是為何錢由甲○○交
    付被告手上僅有20萬元，而非25萬元，雖不清楚，惟被告取
    得時確是20萬元則無庸置疑，而88年11月24日在丁○○慶豐
    銀行帳戶確有20萬元現金存入，是尚難認被告有侵占20萬元
    ，且因非被告直接由丁○○處取得25萬元，自難認被告有侵
    占該短少之5萬元部分，被告否認有此部分侵占犯行，尚非
    無稽。
４、又「元大04」認股權證不能以融資購買，僅能以現股購買一
    節，已據被告及告訴人陳明在卷（詳本院前審卷一第244頁
    ），若告訴人丁○○確有於88年11月22日委託被告各以每股
    48元及46元購入「元大04」認股權證各5000股，則告訴人丁○○需交付被告47萬元股款及手續費才能購得「元大04」認
    股權證10張；而依告訴人丁○○所述其僅交付25萬元予被告
    ，自無法委請被告購得「元大04」認股權證10張，告訴人丁○○此部分所述是否為真，即屬有疑。雖告訴人丁○○於本
    院前審改稱：其實不夠部分，請被告找金主墊款云云，然此
    為被告所否認；且若丁○○有委請被告代找金主墊款，丁○○當知有付利息之義務，豈有被告一直未要求丁○○付利息
    ，而丁○○均未提出質疑之理？甚且丁○○也一直未表示要
    出售「元大04」認股權證，清償金主借款之理？從而告訴人
    丁○○無47萬元資金，卻稱一定要被告代購「元大04」認股
    權證10張，顯與常情有違，尚難認被告有違背丁○○之委任
    ，未購買「元大04」認股權證，而將25萬元侵占之犯行。
四、綜上所述，被告前述犯行，尚屬不能證明，惟公訴人認被告
    此部分犯行與上開本院判決有罪部分，有連續犯或牽連犯裁
    判上一罪關係，爰不另為無罪判決之諭知。
五、被告經合法通知，無正當理由不到庭，爰不待其陳述，逕行
    判決。
據上論斷，應依刑事訴訟法第369條第1項前段、第371條、第364
條、第299條第1項前段，刑法第第216條、第210條、第339條第1
項、第342條第1項、修正前第55條後段、90年1月10日修正之41
條第1項前段、第74條第1款，罰金罰鍰提高標準條例第1條前段
、修正前第2條，中華民國96年罪犯減刑條例第2條第1項第3款、
第7條、第9條，判決如主文。
本案經檢察官陳明光到庭執行職務。
中    華    民    國    97    年    8    月    21    日
                  刑事第十七庭  審判長法  官  趙功恆
                                      法  官  高明哲
                                      法  官  陳世宗
以上正本證明與原本無異。
如不服本判決，應於收受送達後十日內向本院提出上訴書狀，其
未敘述上訴之理由者並得於提起上訴後十日內向本院補提理由書
（均須按他造當事人之人數附繕本）。
                                      書記官  魏汝萍
中    華    民    國    97    年    8     月    21    日
附錄：本案論罪科刑法條全文
刑法第210條
偽造、變造私文書，足以生損害於公眾或他人者，處 5 年以下有
期徒刑。
刑法第216條
行使第210條至第215條之文書者，依偽造、變造文書或登載不實
事項或使登載不實事項之規定處斷。


司法院資訊處製作；財團法人民間司法改革基金會備份。
